【裁判字號】    88,易,503
【裁判日期】    890113
【裁判案由】    竊佔
【裁判全文】
臺灣桃園地方法院刑事判決                          八十八年度易字第五三號
    公  訴  人  臺灣桃園地方法院檢察署檢察官
    被      告  甲○○
    選任辯護人  乙○○
右列被告因竊佔案件，經檢察官提起公訴（八十七年度偵字第一○八五○號），本院
判決如左：
    主      文
甲○○免訴。
    理      由
一、公訴意旨略以：被告甲○○明知坐落桃園縣八德市○○段一九八、一九九、三五
    四地號土地係丙○○所有，詎其竟意圖為自己不法之利益，於八十四年九月五日
    ，未經丙○○之同意，擅自於該土地上僱工搭建門牌號碼為桃園縣八德市○○路
    四四號房屋，並自行安裝不銹鋼鐵捲門及遙控鎖，作為擺放冷凍庫之用，而非法
    予以竊佔該土地獲取利益，經丙○○發現後請求甲○○拆除，惟甲○○迄未照辦
    。案經丙○○提出告訴，因認被告涉犯刑法第三百二十條第二項之竊佔罪云云。
二、按時效已完成者，應諭知免訴之判決，刑事訴訟法第三百零二條第二款定有明文
    。而竊佔罪之最高本刑為有期徒刑五年，依刑法第八十條第一項第二款規定，其
    追訴權因十年間不行使而消滅。且竊佔罪為即成犯，於其竊佔行為完成時犯罪即
    成立，以後之繼續竊佔乃狀態繼續而非行為繼續，故有關追訴權時效之起算，苟
    未逾原使用範圍，即應以最初竊佔行為完成時為準，最高法院六十六年台上字第
    三一一八號亦著有判例可資參照。又上訴人向某甲訂購之土地，在某甲竊佔完成
    以後始行買受，縱上訴人明知某甲係竊佔而，得因貪其價廉仍予買受，只能成立
    故買贓物，此與收買動產之盜贓物初無異致，不能謂其買受行為即為竊佔不動產
    ，至收買後之轉賣為處分贓物，亦無另成他罪之理（最高法院二十六年渝上字第
    一五六０號判例意旨參照）。公訴意旨認被告涉有上開犯行，無非以告訴人丙○
    ○之指訴、並有判決確定證明書、桃園縣政府函、土地所有權狀、地籍圖、戶籍
    謄本、收據等為其論據。訊據被告甲○○堅決否認有何竊佔犯行，辯稱：伊係於
    七十一年即購買該處房子進駐後即占有使用迄今等語。
三、經查：被告確曾於七十一年間向案外人邱清淇、邱奕桀購買門牌號碼桃園縣八德
    鄉○○村○○路四四號之房屋，此有被告提出之買賣契約書一紙在卷可稽，而該
    房屋所坐落之桃園縣八德市○○段第一九八、一九九、第三五四地號及同段第一
    九五、一九六、一九七、三五九地號（起訴書漏載）土地，（除同段第一九五地
    號土地係案外人魏梓賢所有，第三五九地號土地係中華民國所有、現由財政部國
    有財產局管理外）嗣經丙○○取得土地所有權，故被告於七十九年十一月九日與
    丙○○簽訂土地租賃契約，並約定租期屆滿即八十一年十月三十日止，倘未再繼
    續租賃，應自行拆除地上建物，回復土地原狀，嗣前開建物於租約屆滿後未再續
    租，丙○○乃向本院民事庭提起交還土地之訴，並於八十四年六月八日向桃園縣
    政府陳情，桃園縣政府並於同年七月二十六日派員拆除該違建物（局部），丙○
    ○乃僱工安裝不銹鋼鐵捲門及門上之遙控鎖（起訴書誤植為被告擅自安裝不銹鋼
    鐵捲門及遙控鎖），然甲○○則僱請不知情之工人將該屋一樓內部天花板處進行
    修整並將屋外原由丙○○安裝之不銹鋼鐵捲門上之遙控鎖換裝新鎖等情，業據告
    訴人丙○○於本院調查中指訴綦詳，並有告訴人提出之租賃契約書、存證信函、
    本院七十九年度訴字第二五二號民事判決暨確定證明書、桃園縣政府函、土地所
    有權狀、地籍圖、戶籍謄本、收據、部分拆除後之現場照片（影本）及遙控鎖一
    個附卷可參。而告訴人對於被告辯稱：伊於七十一年間即向案外人邱清淇、邱奕
    桀購買前開建物進駐使用至今一節，並無爭執，復經證人即被告之鄰居邱梧桐結
    證在卷（見本院八十八年十二月八日訊問筆錄），且前開房屋固曾經告訴人僱工
    整修（一樓部分），然並未逾該屋原坐落基地之範圍，亦據告訴人是承在卷，並
    經本院履勘現場無訛，製有勘驗筆錄、照片暨土地複丈成果圖存卷可考。準此，
    被告占有繼續之狀態在時間上並無中斷，空間上亦未擴大範圍，有關追訴權時效
    之起算，即應以被告最初佔有行為完成時為準。揆諸前開說明，本件追訴權之時
    效業已完成，自應為諭知被告免訴之判決。
據上論斷，應依刑事訴訟法第三百零二條第二款，判決如主文。
本案經檢察官洪景明到庭執行職務。
中        華        民        國    八十九    年    一    月    十三    日
                                      臺灣桃園地方法院刑事第三庭
                                          法  官  林  振  芳
右正本證明與原本無異。
如不服本判決，應於判決送達後十日內向本院提出上訴狀( 應附繕本 )，上訴於
臺灣高等法院。
                                    書記官   王恬如
中        華        民        國    八十九    年    一    月    十五    日


司法院資訊處製作；財團法人民間司法改革基金會備份。
